臺灣臺南地方法院民事裁定　　　　　　100年度監宣字第258號
聲　請　人　張雯婷
相　對　人　陳春貴
關　係　人　張明林
上聲請人聲請對陳春貴為監護宣告事件，本院裁定如下：
    主    文
宣告陳春貴（女，民國○○○年○月○日生，身分證統一編號：
Ｚ000000000號）為受監護宣告之人。
選定張雯婷（女，民國○○○年○○月○○○日生，身分證統一
編號：Ｚ000000000號）為受監護宣告之人陳春貴之監
護人。
指定張明林（男，民國○○○年○月○日生，身分證統一編號：
Ｚ000000000號）為會同開具財產清冊之人。
聲請程序費用由受監護宣告之人陳春貴負擔。
    理    由
一、本件聲請意旨略以：相對人陳春貴係聲請人之母親，相對人
    因罹患惡性腫瘤合併腦及脊髓之續發性惡性腫瘤，經接受開
    刀手術、長期化學藥物治療後，於民國100年10月3日出現意
    識不清、日常生活無法自理之情形，亦無法為意思表示或受
    意思表示，或辨識其意思表示之效果，爰依民事訴訟法第59
    7條以下之規定，聲請鈞院准予裁定對相對人陳春貴為監護
    宣告，並選定聲請人為陳春貴之監護人，指定相對人之配偶
    張明林為會同開具財產清冊之人等語。
二、按對於因精神障礙或其他心智缺陷，致不能為意思表示或受
    意思表示，或不能辨識其意思表示之效果者，法院得因本人
    、配偶、四親等內之親屬、最近一年有同居事實之其他親屬
    、檢察官、主管機關或社會福利機構之聲請，為監護之宣告
    ，民法第14條第1項定有明文。
三、經查，聲請人係相對人陳春貴之長女之事實，業據提出戶籍
    謄本2件附卷可稽，是聲請人為陳春貴之四親等內親屬，伊
    為本件聲請自屬合法。又查，聲請人主張陳春貴因罹患惡性
    腫瘤合併腦及脊髓之續發性惡性腫瘤，經接受開刀手術、長
    期化學藥物治療後，於100年10月3日出現意識不清、日常生
    活無法自理之情形，亦無法為意思表示或受意思表示，或辨
    識其意思表示之效果一情，亦據提出奇美醫療財團法人柳營
    奇美醫院診斷證明書2紙在卷供參，且經本院審驗相對人陳
    春貴之精神狀況，認其現意識不清，能力有明顯障礙，對外
    界之反應、思考能力、自己行為之利害得失之意思能力及認
    知、理解判斷能力均有明顯缺陷，無法自己單獨處分財產，
    相對人接受治療後，回復之可能性機率很低；再斟酌鑑定人
    即臺南仁愛之家附設精神療養院施仁雄醫師鑑定結果認定：
    「6.醫學上的診斷：診斷名：腦病變後遺症。7.現在身心狀
    態：身體狀態、精神狀態：一般醫學檢查：個案意識呈呆僵
    狀態，對問話無法回答，必須靠鼻胃管幫忙進食，四肢變形
    無力，無法自我行動，大小便及個人衛生須他人完全協助。
    精神檢查方面：個案的注意力、判斷能力、對人、時、地的
    定向感、記憶能力、計算能力及抽象思考能力均有明顯缺失
    。8.有關判斷能力判定之意見：不能管理處分自己財產。判
    斷的根據：個案的認知能力有明顯缺陷。9.回復可能性說明
    ：個案回復可能性之機率很低。10.鑑定判定及說明：【鑑定
    結果說明】綜合一般醫學檢查及精神檢查之情形，這是一個
    腦病變後遺症的個案，個案現在意識仍不清，個案自我照顧
    能力呈明顯不足，個案的精神狀態應達不能為意思表示或受
    意思表示。【鑑定判定】(1)基於受鑑定人有精神上之障礙（
    腦病變後遺症），其程度重大不能管理處分自己的財產且回
    復之可能性低。(2)其精神障礙之程度係不能為意思表示或受
    意思表示，可為監護宣告。」等語，有本院調查筆錄及成年
    監護鑑定書在卷可佐。綜上所述，本件相對人陳春貴因精神
    障礙，已達不能為意思表示或受意思表示之程度，爰依法宣
    告陳春貴為受監護宣告之人。
四、再按受監護宣告之人應置監護人；法院為監護之宣告時，應
    依職權就配偶、四親等內之親屬、最近一年有同居事實之其
    他親屬、主管機關、社會福利機構或其他適當之人選定一人
    或數人為監護人，並同時指定會同開具財產清冊之人；法院
    選定監護人時，應依受監護宣告之人之最佳利益，優先考量
    受監護宣告人之意見，審酌一切情狀，並注意下列事項：一
    受監護宣告之人之身心狀態與生活及財產狀況。二受監護宣
    告人與其配偶、子女或其他共同生活之人間之情感狀況。三
    監護人之職業、經歷、意見及其與受監護宣告之人之利害關
    係。四法人為監護人時，其事業之種類與內容，法人及其代
    表人與受監護宣告之人之利害關係。修正後之民法第1110條
    、第1111條第1項、第1111條之1定有明文。查聲請人張雯婷
    為受監護宣告之人陳春貴之長女，此有戶籍謄本可按，雙方
    份屬母女，關係密切，且聲請人有意願擔任陳春貴之監護人
    ，加以受監護宣告之人陳春貴之配偶張明林及長子張博銘均
    同意由聲請人擔任監護人，有本院調查筆錄在卷可稽，本院
    綜參上情，認由聲請人負責護養及照顧陳春貴並管理其財產
    ，應能符合陳春貴之最佳利益，自屬適當之人選，爰選定聲
    請人張雯婷為陳春貴之監護人。又關於會同開具財產清冊之
    人部分，茲審酌關係人張明林為受監護宣告之人陳春貴之配
    偶，亦有張明林之戶籍謄本可憑，張明林於本件監護宣告事
    件，與陳春貴並無利害關係，則由張明林擔任會同開具財產
    清冊之人並無不妥，爰併指定關係人張明林為會同開具財產
    清冊之人。
五、依民事訴訟法第608條第1項，裁定如主文。
中    華    民    國   100    年    12    月    27    日
                  家事法庭    法  官  林富郎
以上正本證明與原本無異。
如不服本裁定關於選定監護人及指定會同開具財產清冊之人等部
分，應於送達後十日內向本院提出抗告狀（附具繕本），並繳納
抗告費新臺幣壹仟元；其餘關於宣告監護之部分，不得抗告。
中    華    民    國   100    年    12    月    27    日
                              書記官  劉毓如